臺灣士林地方法院民事判決　　　　　　　 93年度訴字第795號
原　　　告　乙○○
訴訟代理人　邱碩松律師
被　　　告　甲○○
　　　　　　　　　　　　號
被　　　告　群益量子生技股份有限公司
法定代理人　丁○○
前列二人共同
訴訟代理人　戊○○
　　　　　　　　　　　　5號
當事人間請求返還房屋等事件，本院於民國94年8 月3 日言詞辯
論終結，判決如下：
    主  文
原告之訴及假執行之聲請駁回。
訴訟費用由原告負擔。
    事實及理由
一、原告主張：
（一）被告甲○○於民國92年4 月4 日及92年8 月20日，分別與
      訴外人王淑禎及原告，就坐落台北市○○區○○段1 小段
      第194 、196 、197 地號土地及其上門牌號碼台北市○○
      ○路316 號3 樓（後棟）及同號3 樓之1 （前棟）房地，
      簽訂買賣契約，訴外人王淑禎及原告亦先後將前開房屋交
      付被告甲○○。詎被告甲○○之價金支票屆期提示未獲付
      款，且亦未能依約辦理貸款清償買賣價金及墊付原房屋貸
      款利息，經原告以存證信函定期催告被告甲○○依約履行
      ，被告甲○○仍未履約，故原告已依法解除契約，而前開
      房地中之台北市大同區○○○路316 號3 樓之1 房屋（以
      下簡稱系爭房屋），由被告甲○○出租予被告群益量子生
      技股份有限公司（以下簡稱群益公司）占有使用，而兩造
      間房地買賣契約既已解除而不存在，則被告占有系爭房屋
      應屬無權占有，故原告自得依民法第767 條之規定請求被
      告遷讓房屋。
（二）原告依兩造房地產買賣契約書約定，於原告將系爭房屋交
      付被告甲○○起，被告甲○○應墊負原告就系爭房屋原應
      給付銀行之貸款利息，詎被告甲○○自92年9 月1 日起即
      未依約墊付原告之貸款利息，故原告依契約約定，自得請
      求被告給付該貸款利息314,005 元。
（三）又被告群益量生技公司無法律上原因占用系爭房地，致原
      告受有相當於租金之損害，原告自得依不當得利及侵權行
      為之法律關係，請求被告群益公司自93年5 月1 日起至返
      還系爭房地之日止，按月給付原告39,096元。
（四）原告並聲明：
  １、被告應將坐落台北市○○區○○段1 小段194 、196 、19
      7 地號土地上、門牌號碼台北市○○○路316 號3 樓之1
      建物，遷讓返還原告。
  ２、被告甲○○應給付原告314,005 元，及自起訴狀繕本送達
      翌日起至清償日止，按年息百分之5 計算之利息。
  ３、被告群益公司應自93年5 月1 日起至返還系爭房屋之日，
      按月給付原告39,096元。
  ４、第1、2項聲明，原告願供擔保請准宣告假執行。
二、被告則以：
（一）原告於92年4 月4 日，代表訴外人王淑楨出賣台北市○○
      ○路316 號3 樓房地予被告甲○○，另又於92年8 月20日
      ，由原告出賣同號3 樓之1 房地予被告甲○○，其價金分
      別為9,500,000 元及12,500,000元，並約定由被告甲○○
      承受原告於陽信商業股份有限公司（以下簡稱陽信銀行）
      所有之貸款與利息，且被告甲○○於地政機關產權登記3
      日內應1 次付清尾款9,500,000 元。而被告甲○○雖承諾
      於2 個月辦妥銀行，詎原告迄今拒不協同被告甲○○辦理
      所有權移轉登記手續，且未提供前開房屋之貸款資料，致
      使被告甲○○無法於承諾期限內向銀行貸款，顯非可歸責
      ，是以被告甲○○不負遲延責任，況被告甲○○92年7 月
      15日已代原告向台北一信合作社繳納4 個月計124,000 元
      之利息，係因被告甲○○發現向訴外人王淑禎所購買之系
      爭3 樓房屋，位置非屬前棟，因發生買賣爭議，始暫停繳
      付利息，故此當不得歸責被告甲○○，是以原告解除契約
      應非合法。
（二）被告甲○○於92年5 月1 日將系爭3 樓之1 房屋出租予被
      告群益公司占有使用，兩造買賣契約既屬有效，原告請求
      被告返還房屋，自無理由。
（三）又原告已於93年8 月23日將台北市○○○路316 號3 樓之
      1 房地，出賣訴外人李奇璋，故原告自不得再以所有權人
      身分主張任何權利。
（四）被告並聲明：
  １、駁回原告之訴
  ２、被告願供擔保，請准宣告免假執行。
三、按訴狀送達後，原告不得將原訴變更或追加他訴。但不甚礙
    被告之防禦及訴訟之終結者，不在此限。民事訴訟法第255
    條第1 項第7 款定有明文。本件原告原起訴聲明第一項請求
    被告遷讓返還台北市○○○路316 號3 樓房屋，嗣於94年1
    月13日追加請求遷讓同號316 號3 樓之1 房屋，又於94年3
    月30日變更為僅請求遷讓同號3 樓之1 房屋，被告雖不同意
    原告前開訴之變更追加，惟本院審酌原告起訴時係因就被告
    現實占用之房屋範圍，有所誤認，而其所為訴之變更追加，
    亦不甚妨礙被告防禦及訴訟終結，爰依前開法條，准許原告
    訴之變更追加，核先敘明。
四、原告主張被告甲○○於92年4 月4 日及92年8 月20日，分別
    與訴外人王淑禎及原告，就坐落台北市○○區○○段1 小段
    第194 、196 、197 地號土地及其上門牌號碼台北市○○○
    路316 號3 樓及同號3 樓之1 房地，簽訂買賣契約，訴外人
    王淑禎及原告亦先後將前開建物交付被告甲○○，被告甲○
    ○嗣於92年5 月1 日，將前開316 號3 樓之1 房屋，出租被
    告群益公司等情，業據原告提出不動產買賣合約書為證，且
    為被告所不爭，故原告此部分之主張，應堪信為真實。
五、原告主張被告未依約給付買賣價金及墊付銀行，經催告後仍
    未履行，業經原告解除契約等情，則為被告甲○○所否認，
    並以前開情詞置辯，經查：
（一）原告主張被告甲○○未依約給付買賣價金等情，為被告甲
      ○○所否認，辯稱原告未依約提供被告甲○○辦理所有權
      移轉登記之文件，以致被告無法於期限內向銀行辦理貸款
      ，非可歸責被告甲○○，且被告甲○○未依約繼續墊付利
      息，係因原告交付之房屋與建物測量成果圖不符云云，惟
      查，依兩造買賣契約第2 條、第3 條約定，本件買賣價款
      總金額為12,500,000元，第一次款由被告甲○○於簽約時
      給付200,000 元，並約定由原告於92年8 月20日將買賣標
      的之土地及建物所有權狀正本，交由世成代書事務所保管
      ，並在過戶文件書表上加蓋印鑑章交予承辦代書者專責辦
      理。尾款12,300,000元由金融機構貸款核撥時支付，同時
      現況交屋，被告甲○○貸款金額若有不足部分應以現金一
      次補足。交屋日期訂於92年12月13日，同時付清尾款。此
      有前開不動產買賣契約書可憑，且該契約書後頁其他約定
      事項並有：「．．．二、甲方（即被告甲○○）開立支票
      兩紙，新台幣貳拾萬元到期日為92年8 月25日、另一紙新
      台幣捌拾萬元，到期日為92年12月13日。三、自92年8 月
      21日起銀行利息由甲方開始負擔。四、房屋依現狀交屋，
      不另作任何裝璜，管理費、水電等有關費用由甲方負擔。
      」等語。而證人即承辦代書丙○○證稱，系爭不動產買賣
      契約為其所書寫，約定均係要以買受之不動產貸款來清償
      賣方之原貸款，原告在簽約當日就將移轉所需文件權狀及
      印鑑證明交給伊，過戶所需文件都沒有缺，原告並在公契
      上用印，嗣後至800,000 元支票到期時，被告貸款還貸不
      下來，伊才在93年4 、5 月間，將過戶文件還給原告等語
      ，故依證人丙○○所證，本件未能辦理所有權移轉之原因
      ，係被告甲○○未能於期限內申請貸款以給付價金，原告
      並無不配合被告甲○○申貸或過戶情事，堪可認定，而
      被告甲○○亦未舉證其確已取得貸款可資清償塗銷原告設
      定之抵押貸款之事實，故被告甲○○所辯原告未配合其貸
      款以致遲延云云，尚不足採。
（二）至於被告甲○○另辯稱原告交其裝潢之房屋有誤，以致被
      告暫停繳付利息部分，經查被告甲○○買受之前開台北市
      大同區○○○路316 號3 樓之1 及同路316 號3 樓，係坐
      落同棟大樓之同一層，因原告前手曾將該層重新整理，故
      隔間與原建物測量成果圖位置不同等情，為原告所不爭，
      故被告甲○○所稱房屋實際狀況與測量成果圖不符，應有
      可能，惟查被告甲○○分別於92年4 月4 日、92年8 月20
      日買下前二戶房屋，而原告亦均將房屋交付被告甲○○占
      有以利裝潢等情，亦為被告甲○○所是認，是至92年8 月
      20日原告交付整層建物予被告後，應已無交付占有之房屋
      與契約標的不同之情形，是以被告甲○○自92年9 月1 日
      後，仍未依約負擔原告原貸款之利息，應屬無據，故被告
      甲○○所辯其未付息係因房屋地段、地號、門牌發生爭議
      ，可歸責原告云云，應屬無由，不足採信。
（三）綜上，被告既未於約定之92年12月13日期限，給付原告買
      賣價金，且又未按月依約墊付原告之貸款利息，經原告催
      告後解約，亦有93年4 月17日台北大同郵局第140 號存證
      信函可憑，被告甲○○亦不否認收受該解約之通知，是兩
      造就系爭房屋之買賣契約業經合法解除，堪可認定。
六、按所有人對於無權占有或侵奪其所有物者，得請求返還之。
    對於妨害其所有權者，得請求除去之。有妨害其所有權之虞
    者，得請求防止之。民法第767 條定有明文。本件原告主張
    被告甲○○與其所訂之買賣契約既經解除，則被告占有其所
    有之系爭房地，即屬無權占有一節，經查，原告於94年1 月
    13日追加起訴被告遷讓返還系爭房屋時，已非系爭房屋之所
    有權人等情，有土地、建物謄本在卷可稽，是原告既非系爭
    房屋之所有權人，則其主張依民法第767 條之規定請求返還
    所有物，則屬無據，不能准許。
七、另原告主張被告甲○○應依不動產買賣合約書第19條第3款
    之約定，給付其應墊付之貸款利息314,005 元部分，經查，
    兩造所訂之房地產買賣契約，業經原告合法解除，已如前述
    ，則該買賣契約既因解除而消滅，則原告自無從再據以請求
    被告履行，是原告主張被告依契約應給付其314,005 元，為
    無理由。
八、又原告依之不當得利及侵權行為之法律關係，請求被告群益
    公司自93年5 月1 日起，按月給付原告39,096元部分，經查
    ，原告於93年8 月23日，已將系爭房地之所有權移轉訴外人
    李奇璋等情，有土地、建物謄本可憑，故原告自93年8 月23
    日起既非所有權人，則其主張被告群益公司侵害其所有權及
    不當得利部分，即非有據。另92年5 月1 日至93年6 月28日
    部分，經查，被告群益公司係於92年5 月1 日向被告甲○○
    承租系爭房屋，且按月給付被告甲○○租金31,000元等情，
    有房屋租賃契約書在卷可憑，而被告甲○○原占有系爭房屋
    之合法權源，係因與原告間有效之買賣契約，被告甲○○基
    於買賣契約占有系爭房屋並出租被告群益公司，被告群益公
    司基於租賃契約而占有使用系爭房屋，並無不法侵害他人權
    利或不當得利可言，雖被告甲○○與原告間之買賣契約，於
    93年4 月17日為原告所解除而溯及失效，惟被告群益公司非
    原告與被告甲○○間買賣契約之當事人，且原告亦未能舉證
    被告群益公司非善意占有人，縱認前開契約解除，使被告甲
    ○○無權出租系爭房屋，惟亦難認承租人即被告群益公司應
    負不當得利及侵權行為之損害賠償責任，是原告請求被告群
    益公司自93年5 月1 日起，按月給付原告39,096元之不當得
    利及侵權行為損害賠償，尚難憑採。
九、綜上所述，原告之訴為無理由，應予駁回。原告既受敗訴判
    決，其假執行之聲請即失所依據，應併予駁回。
十、因本案事證已臻明確，兩造其餘主張陳述及所提之證據，經
    審酌後於判決結果無影響，爰不詳予論述，附此敘明。
十一、據上論斷：原告之訴為無理由，並依民事訴訟法第78條判
      決如主文。
中　　華　　民　　國　　94　　年　　10　　月 　　7　　日
                  民事第一庭  法  官  劉穎怡
以上正本證明與原本無異。
如對本判決上訴須於判決送達後20日內向本院提出上訴狀。
中　　華　　民　　國　　94　　年　　10　　月　　14　　日
                              書記官  陳玉敏
